【裁判字號】    92,易,864
【裁判日期】    920603
【裁判案由】    違反著作權法
【裁判全文】
臺灣臺北地方法院刑事判決                          九十二年度易字第八六四號
    公  訴  人  臺灣臺北地方法院檢察署檢察官
    被      告  甲○○
右列被告因違反著作權法案件，經檢察官提起公訴（九十一年度偵續字第九九號），
本院判決如左：
    主  文
甲○○無罪。
    理  由
一、公訴意旨略以：被告甲○○係設於臺北市○○區○○路一段五一號地下一樓「笙
    陽電腦光碟店」負責人，明知「大河之舞」（RIVERDANCE）視聽著作，係由原著
    作權人美商WELL GO公司專屬授權齊威國際多媒體有限公司（下稱齊威公司）在
    臺灣地區（包括金門與馬祖）擁有發行、重製及銷售等著作財產權，詎未經齊威
    公司之同意或授權，於民國九十年二月間，以影片交換方式，自其客戶乙○○處
    取得美商WELL GO公司授權新加坡LASER FLAIRPTE公司在新加坡發行之「大河之
    舞」ＤＶＤ光碟二片後，即以每片新臺幣（下同）八百元之價格，於其經營之「
    笙陽電腦光碟店」內公開陳列販售，嗣於九十年二月八日十六時十分許，為警在
    上開店內查獲，並扣得未經齊威公司授權在臺灣地區銷售之「大河之舞」ＤＶＤ
    二片，因認被告涉有違反著作權法第九十三條第三款之罪嫌云云。
二、按犯罪事實，應依證據認定之，無證據不得推定其犯罪事實；又不能證明被告犯
    罪者，應諭知無罪之判決，刑事訴訟法第一百五十四條、第三百零一條第一項分
    別定有明文。訊據被告甲○○固坦承有於右揭時地陳列販賣上開ＤＶＤ二片，惟
    堅詞否認有何違反著作權法之犯行，辯稱：扣案之二片ＤＶＤ均為正版，是乙○
    ○陸續拿來和伊交換的，這些ＤＶＤ是從國外買回來的等語。是本件爭點在於，
    被告可否依著作權法第八十七條之一第三款規定主張前開ＤＶＤ二片係非侵害著
    作權之物。經查：
（一）扣案之「大河之舞」ＤＶＤ二片係由美商WELL GO公司授權由新加坡LASER
      FLAIRPTE公司在新加坡發行但在臺灣壓製之正版重製物，業據檢察官查明並於
      公訴意旨中為此主張，是自應認上開二片ＤＶＤ確係正版重製物無訛。
（二）按著作未經著作財產權人同意而輸入著作原件或其重製物者，視為侵害著作權
      或製版權，同法第八十七條第四款固定有明文，惟同法第八十七條之一第一項
      第三款復規定「有下列情形之一者，前條第四款之規定，不適用之：... 三、
      為供輸入者個人非散布之利用或屬入境人員行李之一部分而輸入著作原件或一
      定數量重製物者」。次按「屬入境人員行李一部分」之情形，不須以「為供入
      境人員個人非散布之利用」為限即得予輸入，蓋依著作權法第八十七條之一第
      一項第三款規定之文義解釋，應係指「為供輸入者個人非散布之利用而輸入著
      作原件或一定數量重製物」或「屬入境人員行李之一部分而輸入著作原件或一
      定數量重製物」二種情形，不適用同法第八十七條第四款規定，易言之，得不
      經著作財產權人同意，得予輸入；且就原始立法背景而言，上述條文係八十二
      年四月間中美著作權諮商時，參照美方提出條文所增訂，而依該美方提出條文
      之分析，係將「為供輸入者個人非散布之個人利用」及「屬入境人員行李之一
      部分」二種情形對應規定（與前述著作權法第八十七條之一第一項第三款規定
      相同），另方面美方著作權法第六百零二條規定，係將「為供個人非散布之個
      人利用」之文字列於「任何人輸入」及「屬入境人員行李之一部分」之前，為
      二者均需符合之要件，對照、比較二者間之差異，似可解為著作權法第八十七
      條之一第一項第三款屬入境人員行李之一部分之情形，不以由該入境人員個人
      非散布之個人利用為限，亦得輸入著作原件或一定數量重製物，此有內政部八
      十四年九月十三日（八四）臺內著字第八四一七三八九號函釋可稽。本條立法
      既係因當時施壓方美方條文規定而增訂，內政部依美方條文意旨所為函釋闡明
      ，符合歷史及立法解釋之精神，要屬允當，本院自無恣意不予適用之理。又為
      供輸入者個人非散布之利用及屬入境人員行李之一部份，可輸入之著作原件或
      重製物之數量，每次每一著作以一份為限，亦經八十二年四月二十四日（八二
      ）臺內著字第八二八四八七０號函釋甚明。
（三）查被告上開所辯，業經證人黃國輝於偵查及本院審理時證稱：伊有陸續拿「大
      河之舞」ＤＶＤ到被告店裡去換片，但時間已不記得，伊也是經營ＤＶＤ、Ｖ
      ＣＤ出租及買賣業務，因為「大河之舞」是音樂片，比較不好賣，所以拿去跟
      被告交換給被告賣，他經營大賣場比較容易賣出去，該等「大河之舞」ＤＶＤ
      是伊的客戶看過了或不喜歡而拿來跟伊換片，是那些客戶已無法查明，但是客
      戶從香港帶回來的，伊看是正版重製物就會收下等語大致相符，復徵諸前述扣
      案之「大河之舞」ＤＶＤ二片既確為美商WELL GO公司授權新加坡LASER
      FLAIRPTE公司在新加坡發行之正版重製物，則輸入者輸入該等ＤＶＤ時，雖未
      經齊威公司之同意，然依卷存證據，並無法排除係屬於著作權法第八十七條之
      一第一項第三款所定「屬入境人員行李一部分」之可能性，且亦無從認定輸入
      者每次輸入上開ＤＶＤ之數量超過一份，是縱輸入者事後將之在我國境內散布
      ，揆諸前開說明，亦難謂不符合著作權法第八十七條之一第一項第三款之規定
      ，換言之，被告所販賣之「大河之舞」ＤＶＤ有該當著作權法第八十七條之一
      第一項第三款「屬入境人員行李之一部分」，得不經著作財產權人同意而輸入
      ，而有非屬侵害著作權之物之可能性，是自難認被告確有明知為侵害著作權之
      物意圖營利而散布之侵害著作權犯行。綜上所述，本件不能證明被告犯罪，依
      法自應為無罪之諭知。
據上論斷，應依刑事訴訟法第三百零一條第一項，判決如主文。
本案經檢察官戴東麗到庭執行職務
中      華      民      國    九十二    年      六      月      三      日
                                      臺灣臺北地方法院智慧財產法庭
                                          法  官  歐陽漢菁
右正本證明與原本無異。
如不服本判決，應於判決送達後十日內，向本院提出上訴狀。
                                          書記官  沈 芳 君
中      華      民      國    九十二    年      六      月五      日


司法院資訊處製作；財團法人民間司法改革基金會備份。
